臺灣高等法院民事判決　九十年度訴易字第一二六號
　　　原　　　告　甲○○
　　　被　　　告　乙○○
右當事人間因侵權行為損害賠償事件，經本院刑事庭移送，本院判決如左︰
    主    文
被告應給付原告新臺幣壹拾伍萬元，及自九十年十月五日起，至清償日止，按年息百
分之五計算之利息。
原告其餘之訴駁回。
訴訟費用由被告負擔四分之一，餘由原告負擔。
    事    實
甲、原告方面：
一、聲明：(一)被告應給付原告新臺幣  (下同)一百萬元，及自附帶民事訴訟訴狀繕本
    送達被告翌日起至清償日止，按年息百分之五之利息。
二、陳述：
  (一)被告與原告原係夫妻關係，為家庭暴力防治法第三條第一款所定之家庭成員（二
    人業於民國九十年三月二十九日協議離婚），二人感情並不相睦。於八十九年十
    二月二日上午十一時許，在台北市○○路四八巷三三號二樓住處，二人因被告欲
    至台北火車站附近銀行領款之問題，發生口角爭執，並因原告出手拉被告，使被
    告所戴眼鏡掉落後，被告因之心生不滿，竟起傷害之犯意，徒手毆打原告手臂、
    背部等處，致原告受有右上臂挫傷八×八公分、左上臂挫傷五×五公分及上背挫
    傷三×三公分等傷害。
　(二)又於九十年三月三日二十時許，在台北縣板橋市○○路○段六號十二樓住處，二
　　人既先因被告之母前往渠二人住處之事發生口角，後又再為被告為抱其幼女下樓
　　讓其母貽孫，二人再起爭執，而被告竟於爭奪幼女，二人發生拉扯之際，另起傷
　　害之犯意，出手推打原告之手臂、肩部，致原告受有左上臂瘀傷七×四公分及左
　　肩瘀傷七×七公分之傷害。
  (三)再刑事部分，業經原告訴經板橋地方法院及鈞院以九十年度易字第二二０六號及
    九十年上易字第三三六八刑事判決被告傷害罪科處罰金在案。
  (四)原告因身體受傷精神、肉體所受痛苦甚大，故請求精神慰藉金一百萬元。
  (五)兩造就傷害部份並未達成和解。
   被告方面：
一、聲明：原告之訴及假執行之聲請均駁回。
二、陳述：
  (一)傷害罪刑事部份已判決確定。但九十年三月二十九日協議離婚，離婚後原告業已
    保護令之聲請，該聲請狀並陳明雙方達成和解，証明兩造互不主張權利及請求，
    所以再為請求並無理由。
  (二)原告八十九年十二月二日之傷，係被告為阻止原告攻擊之，下以雙手抓住手臂所
    留下。
  (三)原告九十年三月三日之傷，乃因被告已抱幼女在手，再遭原告揮抓攻擊爭奪，甚
    至攻擊眼臉，被告因迴避不得而後腦受攻擊及護女心切下，以右手肘頂開原告，
    最後因猛衝之際，被告再順勢大力下支開。
  (四)被告均為防衛避難，並無傷害之故意。
    理    由
一、本件原告主張：被告於上開時地，毆打原告，致原告受傷，業據其提出診斷書影
    本二紙為證，並經本院九十年度上易字第三三六八號刑事判決認定，且判處罪刑
    在案。
二、被告雖抗辯原告八十九年十二月二日之傷，係被告為阻止原告攻擊之下以雙手抓
    住手臂所留下。而原告九十年三月三日之傷，乃因被告已抱幼女在手，再遭原告
    揮抓攻擊爭奪，甚至攻擊眼臉，被告因迴避不得且後腦受攻擊及護女心切下，以
    右手肘頂開原告，最後因猛衝之際，被告再順勢大力下支開。被告均為防衛避難
    ，並無傷害之故意云云。惟查被告二次毆打原告成傷之事實，業據原告指訴甚詳
　　，並有驗傷診斷書二紙可證，且被告傷害犯行已據板橋地方法院及本院刑庭判決
　　確定，並認定明確，並於理由中敘明所憑之證據及認定之理由，且按刑法第二十
　　三條所定之正當防衛，係指對於現在不法之侵害，而出於防衛自己或他人權利之
　　行為。查本件被告與原告案發時係夫妻關係，之前即經常爭吵，為二人於刑事庭
　　審理時所不否認，於案發時，被告再因故與原告爭執，進而動手毆打原告成傷，
　　核其所為，均難認係因受有現在不法之侵害，而出於防衛權利之行為，自無從主
　　張正當防衛。被告指稱係正當防衛，為不足採。
三、被告指稱兩造已就傷害部份達成和解，互不為請求，為原告所否認，且被告所提
    出之兩造之離婚協議書並未載明原告對於被告傷害部份不為訴追或有何和解之情
    形。又原告撤回保護令之聲請狀載明兩造已達成和解，亦僅証明兩造就保護令部
    份達成和解，並不能擴及傷害部份。況證人范惇律師於本院九十一年三月十二日
    準程序到庭證稱，兩造之離婚協議書對於本院九十年上易字第三三六八號傷害案
    （台灣板橋地方法院案號九十年易字第二二○六號）部份並未達成和解，於撤回
    保護令時亦未針對前揭傷害案件達成和解（見本院卷第一宗第一九六至一九七頁
    ）。是被告主張兩造就傷害部份已達成和解，並未舉証以實其說，所辯不足採信
    。
四、被告不法侵害原告之身體，既經認定，被告對於原告因而所受之損害，自應負賠
    償責任。
  (一)原告請求精神慰藉金一百萬元；查原告所受之傷分別為右上臂挫傷八×八公分、
    左上臂挫傷五×五公分及上背挫傷三×三公分等傷害，及左上臂瘀傷七×四公分
    及左肩瘀傷七×七公分之傷害，其肉體、精神所受之痛苦，本院斟酌實際情況，
    及兩造為夫妻，婚後感情不睦，經常爭吵，二人均無法控制情緒，被告未思妥善
    處理婚姻問題，竟因爭執即出手傷害原告，又原告係美國大學畢業，原在力新國
    際科際公上班，現已離職，被告為台大電機碩士，並曾赴美進修博士課程，在美
    商公司上班，年薪約為一百五十七萬餘元之兩造之身分、地位、經濟能力等，認
    為原告請求一百萬元，尚嫌過高，應予核減為十五萬元，方屬公允，逾此數額之
    請求，為無理由。
五、從而，原告基於侵權行為之損害賠償請求權，請求被告賠償原告十五萬元，及自
    起訴狀繕本送達之翌日（即九十年十月五日）起，至清償日止，依法定利率計算
    之遲延利息部分，洵屬正當，應予准許。逾此部分所為之請求，為無理由，應予
    駁回。
乙、結論：本件原告之訴，為一部有理由，一部無理由，依民事訴訟法第七十九條但
    書，判決如主文。
中　　　華　　　民　　　國　　九十一　　年　　　七　　　月　　　十　　　日
　　　　　　　     　　       臺灣高等法院民事第九庭
　　　　　　　　　　　　　        審判長法　官　吳　謙　仁
　　　　　　　　　　　　　　　　　　　　法　官　魏　大　喨
　　　　　　　　　　　　　　　　　　　　法　官　游　婷　麟
右正本係照原本作成。
不得上訴。
中　　　華　　　民　　　國　　九十一　　年　　　七　　　月　　　十　　　日
　　　　　　　　　　　　　　　　　　　　書記官  林  初  枝
